臺灣臺南地方法院行政訴訟判決
108年度簡字第121號
                            110年12月21日辯論終結
原      告  邱宇嬨

訴訟代理人  楊淳涵律師（法扶律師）
被      告  臺南市政府社會局

代  表  人  陳榮枝
訴訟代理人  許乃文


上列當事人間低收入戶申請醫療補助費事件，原告不服臺南市政
府：①中華民國108年10月23日府法濟字第1081216327號訴願決定
（原處分書字號：社會局108年7月10日南市社助字第1080753282
A號）、②中華民國108年10月23日府法濟字第1081215997號訴願
決定（原處分書字號：社會局108年7月15日南市社助字第108075
5391號），提起行政訴訟，本院判決如下
    主  文
原告之訴駁回。
訴訟費用由原告負擔。
    事實及理由
一、本件原告起訴後，被告代表人（機關首長）於民國109年1月
    20日（日期下以「00.00.00」格式）改派為現代表人，由被
    告依行政訴訟法第181條第1項規定聲明承受訴訟，核無不合
    ，應予准許。
二、事實概要
　㈠原告前依社會救助法向臺南市永康區公所（下稱區公所）申
    請中低收入戶，經核定自105.07起取得中低收入戶資格後，
    再經核定自106.04 起改列為低收入戶資格。
　㈡原告取得低收入戶資格後，於下列時間就診後，依社會救助
    法第20條、臺南市醫療補助辦法第3條第1款、第4條第1項第
    1款、第5條等規定，向被告申請醫療補助，惟被告未准就申
    請金額為全額補助，原告提起訴願經訴願決定機關（臺南市
    政府）駁回訴願後，提起本件行政訴訟（繫屬日108.12.17 
    ）。
  ⒈林口長庚紀念醫院108.01.09自付醫療費
　　⑴原告因左下肢深層靜脈栓塞狹窄合併左下肢腫脹等病症，
      於107.12.20 至林口長庚紀念醫院住院手術醫療，於108.
      01.09出院，合計自付醫療費共新臺幣（下同）24萬1563
      元。
　　⑵原告於108.01.17 向區公所就上開自付額申請醫療補助，
      經公所函轉被告審核，被告經專家審核扣除不符合法令規
      定之補助項目後，以108.07.15南市社助字第1080755391
      號函核定補助原告藥品費983元。
　　⑶原告不服提起訴願，經訴願決定機關108.10.23府法濟字第
      1081215997號訴願決定駁回訴願。
  ⒉活力得中山脊椎外科醫院108.01.21自付診療費
　　⑴原告因第五節腰薦椎創傷性椎間盤突出症等病症，於108.0
      1.16-108.01.21至活力得中山脊椎外科醫院住院接受手術
      ，於108.01.21出院，合計自付醫療費共新臺幣（下同）1
      3萬7450元。
　　⑵原告於108.01.25 向區公所就上開自付額申請醫療補助，
      經公所函轉被告審核，被告經專家審核扣除不符合法令規
      定之補助項目後，以108.07.10 南市社助字第1080753282
      A號函核定補助原告處置費4000元。
　　⑶原告不服提起訴願，經訴願決定機關108.10.23府法濟字第
      1081216327號訴願決定駁回訴願。
　㈢於本件行政爭訟中，被告發現原告於105.07取得中低收入戶
    資格前1年內領有商業保險保費數額超過當年認列中低收入
    戶標準有不符合認列社會福利身分資格事由，由區公所查證
    後，以108.10.09所社會字第1080695347號函知原告其「社
    會福利身分資格（105年7月核列中低收入戶資格及106年4月
    起改列低收入戶資格），本所溯及自105年7月起註銷，並請
    繳回溢領之低收入戶生活扶助及三節慰問金共22萬4783元」
    （下稱系爭註銷資格處分），原告提起訴願經駁回後提起行
    政訴訟，由高雄高等行政法院（109訴176號，110.04.29判
    決）、最高行政法院（110上500號，110.08.19裁定）駁回
    其訴確定。
三、原告主張
　　原告起訴以依社會救助法第20條、臺南市醫療補助辦法第3 
    條第1款、第4條第1項第1款、第5條等規定，被告就林口長
    庚紀念醫院108.01.09自付醫療費、活力得中山脊椎外科醫
    院108.01.21自付醫療費扣除項目，並不符合上開法令規定
    ，被告應就原告申請全額予以補助。爰聲明：撤銷各該訴願
    決定暨原處分、被告應給付原告不足申請額部分金額。
四、被告答辯
　　原告之社會補助資格，已經區公所以系爭註銷資格處分溯及
    自105.07撤銷其資格確定，是原告無法依社會救助法規定向
    被告請求各該醫療費補助。爰聲明：駁回原告之訴。
五、本院之判斷
　㈠按「為照顧低收入戶、中低收入戶及救助遭受急難或災害者
    ，並協助其自立，特制定本法。」、「本法所稱社會救助，
    分生活扶助、醫療補助、急難救助及災害救助。」、「受社
    會救助者有下列情形之一，主管機關應停止其社會救助，並
    得以書面行政處分命其返還所領取之補助：一、提供不實之
    資料者。二、隱匿或拒絕提供主管機關所要求之資料者。三
    、以詐欺或其他不正當方法取得本法所定之社會救助者。」
    ，社會救助法第1、2條、第9條第2項分別定有明文。
　㈡本件原告受社會救助資格已經溯及自105.07起撤銷確定，則
    原告不具該法規定之資格，自無可依法規定申請醫療補助之
    權利，是原告之訴，為無理由，應予駁回。
六、從而，本件原告起訴主張撤銷訴願決定暨原處分並請求被告
    給付聲明所示之金額，為無理由，應予駁回。
七、本件為原告敗訴之判決，依行政訴訟法第98條規定，訴訟費
    用由敗訴之原告負擔。
八、結論：本件原告之訴為無理由，依，行政訴訟法第236條、
    第195條第1項後段、第98條第1項前段，判決如主文。
中　　華　　民　　國　　110 　年　　12　　月　　30　　日
　　　　　　　　　行政訴訟庭　法　官　陳世旻
上為正本係照原本作成。
如不服本判決，應於送達後20日內，向本院提出上訴狀，其未表
明上訴理由者，應於提出上訴後20日內向本院補提理由書（均須
按他造人數附繕本）。上訴理由應表明關於原判決所違背之法令
及其具體內容，或依訴訟資料可認為原判決有違背法令之具體事
實。
中　　華　　民　　國　　110 　年　　12　　月　　31　　日
　　　　　　　　　　　　　　　書記官　林怡芳